臺灣屏東地方法院刑事裁定
                                     110年度聲判字第16號
聲  請  人  王韻嘉
代  理  人  吳麗珠律師
被      告  卓義強



上列聲請人即告訴人因被告詐欺案件，不服臺灣高等檢察署高雄
檢察分署檢察長110年度上聲議字第1558號駁回再議之處分（原
不起訴處分案號：臺灣屏東地方檢察署110年度偵字第6260號）
，聲請交付審判，本院裁定如下：
    主  文
聲請駁回。
    理  由
一、程序部分：
　　按告訴人不服上級法院檢察署檢察長或檢察總長認再議為無
    理由而駁回之處分者，得於接受處分書後10日內委任律師提
    出理由狀，向該管第一審法院聲請交付審判。法院認為交付
    審判之聲請不合法或無理由者，應駁回之。刑事訴訟法第25
    8條之1、第258條之3第2項前段分別定有明文。本案聲請人
    王韻嘉告訴被告卓義強詐欺取財罪嫌，經臺灣屏東地方檢察
    署（下稱屏東地檢署）檢察官於民國110年7月19日以110年
    度偵字第6260號為不起訴處分，聲請人不服，聲請再議，經
    臺灣高等檢察署高雄檢察分署（下稱高雄高分檢）檢察長於
    110年8月31日以110年度上聲議字第1558號為駁回再議之處
    分，聲請人於110年9月2日收受前開駁回再議之處分書，並
    委任律師為代理人於110年9月9日具狀向本院聲請交付審判
    （見本院所蓋收文戳章）各情，有前揭不起訴處分書、再議
    處分書、送達證書、刑事交付審判聲請狀、刑事委任狀等件
    在卷可稽（上聲議卷第2至4、51至54、60頁；本院卷第1至8
    、25頁），是聲請人於法定期間聲請交付審判，程序上並無
    不合，合先敘明。二、聲請人原告訴意旨及聲請交付審判意
    旨：
  ㈠原告訴意旨略以：被告為址設屏東縣○○鎮○○路000號1樓之心
    正昌水器材有限公司負責人，竟意圖為自己不法所有，基於
    詐欺取財之犯意，分別為下列行為：⒈於106年7月23日前某
    日某時許，在不詳地點，向聲請人佯稱其販賣之飲水機與陳
    英銘博士研發之日月精華淨水機係相同產品云云，致聲請人
    陷於錯誤，於106年7月23日某時許以新臺幣（下同）5萬元
    之價格向被告購買飲水機1臺（下稱A飲水機）；⒉於106年7
    月23日至同年8月8日間某日某時許，在不詳地點，向聲請人
    佯稱其飲水機有「96小時還很好喝」、「黑麻油都能溶解」
    之加強功效云云，致聲請人陷於錯誤，於同年8月8日某時許
    以10萬元之價格，向被告購買飲水機1臺（以下稱B飲水機）
    ；⒊被告向聲請人佯稱：元素水「會自動搜尋體內病症並治
    療、排毒」、「連中醫師都在喝」等不實事項，致聲請人陷
    於錯誤，於107年2月21日、3月7日、3月22日各以9,000元之
    高於市場合理價格向被告分別購買5桶高階元素水。被告上
    開所為均係涉犯刑法第339條第1項之詐欺取財罪嫌。㈡聲請
    交付審判意旨略以：
　⒈被告固係於聲請人購買A飲水機後之106年11月13日始傳送「
    水博士1-4」（即研發日月精華淨水機陳英銘博士之專訪，
    下稱水博士1-4）檔案網址予聲請人，惟實際上被告是先以
    口頭向聲請人佯稱：銷售之A飲水機是陳英銘博士所研發的
    等語，使聲請人陷於錯誤，因而購買A飲水機。被告傳送上
    開檔案網址予聲請人，無疑係為證明其所述有所憑據。
　⒉又依常情，被告毋庸於聲請人向其購買B飲水機後，再向聲請
    人傳送「黑麻油都能溶解」等效用功能之商品推銷訊息，顯
    見被告是於銷售B飲水機之初即向聲請人傳送上開不實訊息
    ；另屏東地檢署檢察事務官雖於109年10月6日前往被告營業
    處所測試與B飲水機同型號之飲水機，測試結果顯示該款飲
    水機確實有去除黑麻油之效果。然該測試用飲水機畢竟不是
    聲請人所購買之B飲水機，難保被告沒有在當天測試之飲水
    機內或測試用水上動手腳。聲請人所購買之B飲水機迄今雖
    已3年，惟依飲水機之耐用年限，理應不會因時隔3年即失去
    被告所述「黑麻油都能溶解」之功能，然經聲請人於109年1
    1月9日、同年12月15日、110年4月16日、同年7月1日先後4
    次具狀向屏東地檢署聲請擇期至聲請人住處測試B飲水機，
    均未獲回覆。縱使認為因聲請人購買B飲水機迄今已3年，有
    影響測試結果之可能性，應仍可再至被告營業處所以同型號
    飲水機進行測試，並將該杯測試用水送驗檢測是否含有「乳
    化劑」或「表面活化劑」等化學物質，以釐清被告有無上開
    詐欺取財之事實。
　⒊另告訴代理人吳麗珠律師於偵查中僅是表示前案（即屏東地
    檢署107年度偵字第9618號起訴書、本院108年度易字第722
    號判決）可以作為被告涉犯107年2月21日、同年3月7日、同
    年3月22日詐欺取財犯行之佐證，並非告訴人就此部分不欲
    提告。駁回再議意旨認定此部分業經屏東地檢署檢察官向原
    告訴代理人確認僅為舉例說明之佐證，並無提告之意思等情
    ，顯有誤解。
　⒋原不起訴處分書及再議處分書有上開未詳為調查證據及違誤
    之處，爰依法聲請交付審判等語。
三、按告訴人接受不起訴或緩起訴處分書後，得於10日內以書狀
    敘述不服之理由，經原檢察官向直接上級檢察署檢察長或檢
    察總長聲請再議；上級法院檢察署檢察長或檢察總長認再議
    為無理由者，應駁回之；告訴人不服前條之駁回處分者，得
    於接受處分書後10日內委任律師提出理由狀，向該管第一審
    法院聲請交付審判。刑事訴訟法第256條第1項本文、第258
    條前段及第258條之1分別定有明文。是交付審判制之立法意
    旨，係對於檢察官不起訴或緩起訴裁量權制衡之一種外部監
    督機制，法院僅在就檢察官所為不起訴或緩起訴之處分是否
    正確加以審查，以防止檢察機關濫權，依此立法精神，法院
    就聲請交付審判案件之審查，所謂「得為必要之調查」，其
    調查證據之範圍，自應以偵查中曾顯現之證據為限，不可就
    告訴人新提出之證據再為調查，亦不可蒐集偵查卷外之證據
    ，否則將與刑事訴訟法第260條之再行起訴規定混淆不清。
    又法院裁定交付審判，即如同檢察官提起公訴使案件進入審
    判程序，是法院裁定交付審判之前提，必須偵查卷內所存證
    據已符合刑事訴訟法第251條第1項規定「足認被告有犯罪嫌
    疑」而檢察官應提起公訴之情形，亦即該案件已經跨越起訴
    門檻，否則縱或法院對於檢察官所認定之基礎事實有不同之
    判斷，但如該案件仍須另行蒐證偵查始能判斷應否交付審判
    者，因交付審判審查制度並無如同再議救濟制度得為發回原
    檢察官續行偵查之設計，法院仍應依同法第258條之3第2項
    前段之規定，以聲請無理由而裁定駁回。
四、原不起訴處分書及再議處分書，業據卷內證據內容認定被告
    並無聲請人所指涉犯刑法第339條第1項之詐欺取財罪嫌，聲
    請人仍執前揭情詞再予爭執。經查：
  ㈠被告為址設屏東縣○○鎮○○路000號1樓之心正昌水器材有限公
    司負責人，所營事業包含水器材料零售，此有經濟部商工登
    記公示資料查詢服務結果在卷可憑（他卷第53頁）。而聲請
    人曾於106年7月23日以5萬元向被告購買A飲水機，復於106
    年8月8日以10萬元向被告購買B飲水機，再分別於107年2月2
    1日、同年3月7日、同年3月22日向被告各購買5桶元素水；
    被告並曾以通訊軟體LINE向聲請人傳送「水博士1-4」檔案
    網址及「黑麻油都能溶解」之訊息內容等各情，均為被告所
    自承（發查卷第4至5頁；他卷第41頁），並有被告與聲請人
    間之通訊軟體LINE訊息擷圖附卷可佐（他卷第6、9、27至29
    頁），是上開事實均堪以認定。
  ㈡按刑法詐欺取財罪所謂之詐欺行為包含對被害人行使詐術、
    使被害人陷於錯誤，及使被害人為財產上處分等要素，且各
    要素間必須具有因果聯結，亦即被害人之所以陷於錯誤乃由
    於行為人的行使詐術所致，而被害人之所以為財產上處分，
    係因其陷於錯誤之故（最高法院108年度台上字第2803號判
    決意旨參照）。查：
　⒈高雄高分檢檢察官前依職權請聲請人補充提供被告傳送「水
    博士1-4」檔案網址及「黑麻油都能溶解」等訊息擷圖（含
    傳送日期）之內容後，由聲請人所提出之該等擷圖內容可知
    被告傳送「水博士1-4」檔案網址之時間為106年11月13日，
    晚於聲請人購買A飲水機之日期即106年7月23日，至被告傳
    送「黑麻油都能溶解」之訊息擷圖則未顯示傳送日期，此有
    高雄高分檢公務電話紀錄及聲請人提供之訊息擷圖等件在卷
    可憑（上聲議卷第20至21、24至26頁），從而本件尚乏證據
    證明聲請人係因被告傳送「水博士1-4」檔案網址及「黑麻
    油都能溶解」等訊息，始陷於錯誤向被告購買A、B飲水機。
    況觀諸聲請人所提出其與被告間之所有訊息擷圖，均未見聲
    請人有向被告質疑A飲水機並非陳英銘博士所研發之淨水機
    一事，則被告是否有聲請人所指行使詐術之行為，或僅係單
    純轉傳分享該檔案網址給聲請人，實有疑問，自難以被告有
    傳送「水博士1-4」檔案網址予聲請人，逕為推論被告前有
    向聲請人佯稱A飲水機為陳英銘博士所研發之詐欺犯行。
　⒉又聲請人所購買之B飲水機是否有被告所宣稱「黑麻油都能溶
    解」之效用，業經屏東地檢署檢察事務官於109年11月26日
    會同被告、聲請人及告訴代理人前往被告址設屏東縣○○鎮○○
    路000號1樓之水器材行店內進行測試，過程及結果略以：經
    檢視比對被告於現場組裝之飲水機，與聲請人帶至現場之飲
    水機（即B飲水機）外觀、構造均相同；聲請人拒絕使用被
    告提供之黑麻油，並另行購買胡麻油至現場開封進行測試，
    測試過程分別以試管各滴2滴胡麻油至分別盛有一般礦泉水
    及現場飲水機運作後之過濾水之水杯內，再以攪拌棒各攪拌
    20下，經目視結果，盛裝一般礦泉水之水杯，胡麻油仍然浮
    於水面，有明顯之油漬，而盛裝過濾水之水杯，水色較不透
    明，但水面無明顯之油漬，經原告訴代理人在場檢視並陳稱
    ：過濾後的水仍有油漬顆粒浮於上面，只是油漬顆粒比原來
    稍小等語乙節，有屏東地檢署檢察事務官勘驗筆錄及勘驗報
    告等件在卷可參（他卷第60至74頁），可見屏東地檢署檢察
    事務官已就與B飲水機具有相同外觀、構造之同款式飲水機
    進行測試，而將胡麻油分別摻入被告所販售飲水機過濾出之
    水與一般礦泉水中，攪拌後結果顯有不同，則被告以「黑麻
    油都能溶解」作為販售飲水機之行銷手法，尚屬有據。聲請
    人雖聲請再以其所購置之B飲水機做為測試標的，惟B飲水機
    業經聲請人使用3年有餘，期間是否有定期保養或更換濾心
    等耗材，甚或有零件耗損之情形均屬不明，則於該等情形下
    重行組裝進行測試，其結果能否逕作為對於被告不利之認定
    ，即有疑問。原不起訴處分書及再議處分書於詳為審酌上情
    後，認無再行勘驗之必要，經核並無怠為調查證據之違失。
　㈢被告前分別於106年8月間某日、107年2月間某日，向聲請人
    佯稱元素水會自動搜尋體內病症並治療、排毒，連中醫師都
    在喝云云，致聲請人陷於錯誤，以高於合理市價之價格向被
    告各購買5桶中階元素水共計5,000元、5桶高階元素水共計9
    ,000元一情，業經屏東地檢署檢察官以107年度偵字第9618
    號提起公訴後，由本院以108年度易字第722號判決判處有期
    徒刑2月、3月，應執行有期徒刑4月確定等情（下稱前案）
    ，有上開起訴書、判決書及臺灣高等法院被告前案紀錄表附
    卷可參（他卷第10至26頁；本院卷第29頁）。而聲請人本件
    告訴意旨係表示自己因被告以前案相同之詐騙手法，復陷於
    錯誤，先後於107年2月21日、同年3月7日、同年3月22日以5
    桶共計9,000元之高於市場合理價格向被告購買高階元素水
    ，因認被告係犯刑法第339條第1項詐欺取財罪嫌等語（他卷
    第4頁），可見聲請人所指訴被告涉犯詐欺取財犯行之時間
    已與前案不同，明顯係就被告前案以外之犯行請求檢察官再
    為偵查並訴追。原偵查檢察官雖於109年10月6日偵訊時向告
    訴代理人探詢確認原告訴意旨之真意：告訴狀犯罪事實二㈠㈡
    （即前揭告訴意旨）是否即屏東地檢署107年度偵字第9618
    號及屏東地方法院108年度易字第722號判決的事實？經告訴
    代理人當庭表示：是，瞭解，只是要舉例說明佐證等語（他
    卷第41頁）。惟依據上開筆錄所記載之告訴代理人陳述要旨
    ，實無從確定告訴代理人之真意係為表達要以前案作為本件
    告訴意旨之佐證，或是肯認本件告訴意旨與前案屬於同一事
    實，已為前案確定效力所及，不欲再提出告訴之意。故在該
    部分未經聲請人或告訴代理人明確表示撤回前，檢察官即仍
    應在調查相關證據後，就告訴意旨內容作出提起公訴或為不
    起訴處分等決定。而原偵查檢察官並未就聲請人上開告訴意
    旨對被告提起公訴，復觀諸原不起訴處分書內容，亦未見原
    偵查檢察官就該部分告訴意旨有何論述符合刑事訴訟法第25
    2條各款不起訴之理由，此有臺灣高等法院被告前案紀錄表
    、屏東地檢署檢察官110年度偵字第6260號不起訴處分書在
    卷可考（本院卷第29頁；偵卷第11至13頁），故應認聲請人
    上開指訴被告先後於107年2月21日、同年3月7日、同年3月2
    2日對其詐欺取財之犯嫌，尚未經原偵查檢察官作出決定，
    而為原偵查檢察官所作之原不起訴處分範圍所含括。再議處
    分意旨以告訴代理人前揭於偵查中之陳述，認定聲請人就該
    部分已無提告之意思，原不起訴處分書因此未加論述，並無
    不當等情，容有誤會。然原偵查檢察官實際上既未就聲請人
    上開告訴部分事實為不起訴處分，已如前述，則依前揭法條
    規定，即非交付審判制度所得處理之情形。聲請人仍就該部
    分告訴意旨逕為聲請交付審判，於法尚有未合。又本件被告
    否認有何聲請人上開所指之詐欺取財犯行，原偵查檢察官於
    詢問告訴代理人之意見後，亦未再就該部分告訴意旨進行傳
    喚證人、鑑定或勘驗等實質調查證據程序，則本院依據偵查
    卷內現存之被告供述、告訴代理人指訴、被告與聲請人間之
    通訊軟體LINE對話紀錄及前案確定判決等證據，亦難足認被
    告有犯罪嫌疑，而達到檢察官應提起公訴之門檻，附此敘明
    。
五、綜上所述，就被告販賣A、B飲水機給聲請人之行為是否涉犯
    詐欺取財罪嫌，原偵查檢察官所為不起訴處分及高雄高分檢
    檢察長所為再議駁回處分之採證與認事用法均無違背經驗、
    論理與證據法則之處。至聲請人另指訴被告有先後於107年2
    月21日、同年3月7日、同年3月22日販賣元素水之詐欺取財
    犯嫌，則未據原偵查檢察官於原不起訴處分書內容中為實質
    論述認定，自非交付審判制度所得處理之情形。又法院於審
    查交付審判之聲請有無理由時，不得蒐集偵查卷以外之證據
    ，是綜觀偵查中現存證據，亦無法認為被告犯罪嫌疑已達交
    付審判之條件。故本案聲請人聲請交付審判均無理由，應予
    駁回。
六、依刑事訴訟法第258條之3第2項前段，裁定如主文。
中　　華　　民　　國　　111 　年　　3 　　月　　16　　日
                  刑事第六庭  審判長法  官  程士傑
                                    法  官  蕭筠蓉
                                    法  官  陳一誠
以上正本證明與原本無異。
不得抗告。　　　　　　　　　　　　　　　　　　
中　　華　　民　　國　　111 　年　　3 　　月　　17　　日
                                    書記官  陳佳迪